【裁判字號】    90,台上,7567
【裁判日期】    901213
【裁判案由】    違反毒品危害防制條例
【裁判全文】
最高法院刑事判決                                九十年度台上字第七五六七號
    上  訴  人  甲○○
右上訴人因違反毒品危害防制條例案件，不服台灣高等法院台中分院中華民國九十年
九月十一日第二審判決（九十年度上訴字第一一八一號，起訴案號：台灣台中地方法
院檢察署八十八年度偵字第二二三○六號），提起上訴，本院判決如左：
    主  文
上訴駁回。
    理  由
按刑事訴訟法第三百七十七條規定，上訴於第三審法院，非以判決違背法令為理由，
不得為之。是提起第三審上訴，應以原判決違背法令為理由，係屬法定要件。如果上
訴理由狀並未依據卷內訴訟資料，具體指摘原判決不適用何種法則或如何適用不當，
或所指摘原判決違法情事，顯與法律規定得為第三審上訴理由之違法情形，不相適合
時，均應認其上訴為違背法律上之程式，予以駁回。本件上訴人甲○○上訴意旨略稱
：(一)、原判決事實欄記載：適因上訴人在警局製作偵訊筆錄期間，王志勝、吳啟煌、
吳碧芬分別以上訴人使用之0000000000號行動電話與上訴人聯繫欲購買海
洛因，而經警分別逮捕，進而查獲等情。惟依證人翁永奇、張价傳、王志勝、吳碧芬
及上訴人之供述，此部分上訴人與王志勝、吳啟煌、吳碧芬等人並無買賣海洛因之合
意，原判決理由欄對上情未予論列說明，有判決不備理由之違誤。(二)、證人吳啟煌於
警訊中證稱：伊為警查獲當日約上訴人見面，是希望上訴人幫伊介紹工作等語，吳啟
煌於警訊及偵查中雖曾為不利上訴人之供述，然其於第一審又改稱伊於警訊及偵查中
不利上訴人之供述，並非實在等情。且依證人即承辦警員翁永奇在第一審所供述之內
容，其對吳啟煌於民國八十八年十一月三日打行動電話與上訴人所欲為何，均以伊忘
記了或不清楚等語為搪塞，其與吳啟煌上開供述各語，並不相符。吳啟煌不利上訴人
之供述尚有疑義，原審未予查明，而以推測擬制之詞為不利上訴人之認定；復對吳啟
煌有利上訴人之供述，未說明何以不採之理由，有判決不備理由之違法。(三)、上訴人
為警查獲後，吳碧芬打行動電話欲向上訴人購買海洛因一節，係由警員接聽而非由上
訴人所接聽，該部分不得據為不利上訴人之認定。且吳碧芬於第一審已供述並未向上
訴人購買海洛因，核與上訴人所辯稱之情節相符，足證上訴人並未曾販賣海洛因與吳
碧芬。原審單憑吳碧芬於警訊中不利上訴人之供述，遽為不利上訴人之認定，其採證
於法有違。(四)、原判決說明：……如此數量之海洛因、安非他命顯非一時可施用完畢
，上訴人卻隨身攜帶，應非僅供施用等情，與上訴人於第一審辯稱：伊遭警查獲時身
上只有少量之毒品，且到伊住處後，係伊自己將毒品取出交給警察等情不符。原審對
上訴人所辯上情是屬實未予查明，遽為不利上訴人之認定，於法有違。(五)、原判決理
由欄說明：經檢、警調取上訴人之行動電話通聯紀錄，並與上訴人為警查扣之帳單比
對，進而搜索查獲朱純賢、劉信源二人等情，然原判決就上情未於事實欄為任何記載
，於法有違。(六)、依上訴人所辯解之內容，上訴人交付安非他命與朱純賢、劉信源二
人，並非基於販賣營利之意圖。並不能以行為人持有數量稍多之安非他命，即遽以認
定上訴人有販賣營利之意圖。(七)、朱純賢於警訊及偵查中雖為不利上訴人之供述，然
其於第一審證稱：上訴人說一包二千五百元（新台幣，下同），伊當時沒錢，上訴人
叫伊先拿去用，錢以後再說等語，與上訴人辯稱：拿安非他命與朱純賢未向其收錢等
情相符。上訴人顯係無償轉讓安非他命與朱純賢，原判決未說明何以不能為有利上訴
人之認定；劉信源於警訊及偵查中雖為不利上訴人之供述，然於第一審改稱並未向上
訴人購買安非他命等語，核與上訴人辯稱之內容相符，上訴人與劉信源間並無買賣安
非他命之合意，原審對上情未詳予查明，於法有違等語。
惟查原判決認定上訴人有原判決事實欄所記載之連續販賣第一級毒品及連續販賣第二
級毒品之犯行，係以上訴人確有前開犯行，業據王志勝於警訊、第一審審理中，吳啟
煌於警訊、偵查中，吳碧芬於警訊中，朱純賢（已更名為朱純運）於偵查、第一審審
理中，劉信源於警訊、偵查中分別供述甚詳。上訴人於第一審亦供承伊與王志勝有金
錢往來，並曾給過王志勝四、五次海洛因；有拿安非他命給劉信源施用，劉信源說不
好意思，曾二次拿錢給伊說要補貼等情。而海洛因與安非他命均價值不菲，取得須冒
極大風險，衡情上訴人並無無償提供海洛因與安非他命與王志勝、劉信源之理。又吳
啟煌、吳碧芬供述伊等向上訴人購買海洛因之方式，核與證人即承辦警員張价傳證稱
之情節相符。證人即承辦警員翁永奇、張价傳證稱：查獲上訴人時併查扣其行動電話
，王志勝、吳啟煌、吳碧芬等都是打上訴人之行動電話要購買毒品而經查獲；朱純賢
、劉信源二人係經檢察官調取上訴人之行動電話通聯紀錄，指揮台中市警察局第三分
局警員以通聯紀錄與被告為警查扣之帳單（內容為記載電話等資料）比對，發現帳單
上記載之電話確於前開通聯紀錄中出現，進而於不同時間、不同地點搜索查獲朱純賢
、劉信源二人，此有通聯紀錄一份及台中市警察局第三分局警員張文立製作之通聯分
析報告一份、東信等電話公司客戶資料附卷足稽。王志勝、吳啟煌、吳碧芬、朱純賢
、劉信源等人係分別於不同時地為警查獲，彼此之間並無何關係，當無同時任意誣攀
上訴人之理，堪認其等不利上訴人供述各節，均屬事實。此外，並有經警查扣屬上訴
人所有之毒品海洛因八小包、安非他命四包，及供其販賣毒品所用之0000000
000號行動電話一支、帳單（內容為記載電話等資料）一紙，夾鏈袋一包、天秤一
個等物，扣案可資佐證。為警查扣屬上訴人所有之海洛因八小包、安非他命四小包，
經送請法務部調查局檢驗結果確屬甲基安非他命（淨重分別為三五‧七三公克、三‧
○二公克、三‧二五公克、○‧三七公克）及海洛因（合計淨重四‧二八公克），此
有該調查局八十九年二月二十三日（八九）000000000號檢驗通知書，及（
九十）陸（一）字第九○○一○四二○號函各一紙在卷可參，如此數量之海洛因、安
非他命顯非一時可施用完畢，上訴人卻隨身攜帶，應非僅供己施用之用，足徵上訴人
確有販賣營利之意圖。況按海洛因、安非他命價值不菲，購買人或販賣者無不將本求
利，且須冒極大之風險，時有血本無歸又身陷囹圄之虞。衡情上訴人應無鋌而走險，
平白無故送毒品與非親非故之王志勝、吳啟煌、吳碧芬、朱純賢、劉信源等人施用之
理。益堪認上訴人販賣前開毒品之行為顯係意圖營利無訛。王志勝、吳啟煌、吳碧芬
、劉信源嗣又改稱未向上訴人購買毒品各語及上訴人否認辯稱各節，與前開調查所得
之事證不符，係屬卸責及迴護之詞，不足採信等情，予以綜合判斷。因而維持第一審
論處上訴人連續販賣第一級毒品及連續販賣第二級毒品罪刑之判決，駁回上訴人在第
二審之上訴。業已說明其所憑之證據及其認定之理由，從形式上觀察，並無違背法令
之情形。而按證據之取捨與證據之證明力如何，均屬事實審法院得自由裁量、判斷之
職權；苟其此項裁量、判斷，並不悖乎通常一般之人日常生活經驗之定則或論理法則
，又於判決內論其何以作此判斷之心證理由者，即不得任意指摘其為違法，而據為
提起第三審上訴之合法理由。且認定犯罪事實所憑之證據，並不以直接證據為限，間
接證據亦包括在內。原判決採吳碧芬、張价傳不利上訴人之供述，參酌查扣之第一級
毒品海洛因等前述證據為綜合之判斷，認定上訴人確有販賣海洛因與吳碧芬；上訴人
係基於意圖營利之意圖，販賣安非他命與朱純賢、劉信源二人等情，係屬其採證職權
之合法行使，原判決並已說明其證據取捨及證據證明力判斷之理由，不容任意指為違
法。又供述證據，前後或相互間雖稍有差異或矛盾，事實審法院非不可本於經驗法則
，斟酌其他情形，作合理之比較，定其取捨；又供述證據之一部，認為真實者，予以
採取，亦非法所不許。因之，告訴人、證人等供述之證據前後縱有差異，事實審法院
依憑告訴人、證人等前後之供述證據，斟酌其他證據，本於經驗法則與論理法則，取
其認為真實之一部，作為論罪之證據，自屬合法。原判決綜合全卷各項證據資料予以
綜合判斷，採吳啟煌、張价傳不利上訴人之供述，認定上訴人確有販賣海洛因與吳啟
煌等情，並已敘明吳啟煌嗣又改稱各詞，係屬迴護上訴人之詞，不足採信等情甚詳。
即認吳啟煌、翁永奇其餘之供述並不能為有利於上訴人之認定；按諸在上訴人住處僅
經警搜扣得安非他命一包，其餘海洛因八小包及安非他命三包，則均由上訴人攜帶至
台中市○○路○段四七二號前，為警查獲扣押等情，業據上訴人於警訊中供述甚詳（
八十八年度偵字第二二三○六號卷第八頁），核與台中市警察局第二分局搜索扣押證
明筆錄（同上卷第二十二至二十三頁）所載之內容相符，原審因而據以論斷說明：…
…如此數量之海洛因、安非他命顯非一時可施用完畢，上訴人卻隨身攜帶，應非僅供
己施用云云，不能任意指謂有採證違反證據法則之違誤。縱認原審判決未於判決理由
中逐句明其等上開供述，何以不能為有利於上訴人認定，及上訴人所辯何以不足採
信之理由，而有微疵，但此於判決之結果顯無影響，依刑事訴訟法第三百八十條規定
，仍不得據為合法之第三審上訴理由。原判決事實欄記載：上訴人在警局製作偵訊筆
錄期間，王志勝、吳啟煌、吳碧芬分別以行動電話聯繫欲購買第一級毒品海洛因，而
經警分別逮捕，進而查獲等情，僅係敘明警方如何查獲王志勝、吳啟煌、吳碧芬之經
過。原判決理由欄並未論斷前開部分上訴人有犯販賣第一級毒品罪；朱純賢、劉信源
二人如何查獲，並非構成犯罪事實之要素，非屬有罪判決事實欄必須記載之事項。上
訴人任意指摘原判決有事實欄之記載與理由欄之說明不盡一致之違法，尚屬誤會。上
訴意旨對原審之論斷，究係違背何種法則或如何適用法則不當，並未依據卷內資料具
體指摘，徒憑己意，或就原判決已有說明之事項，或就原審判斷證據證明力之合法職
權行使，漫指其違法，重為單純事實上之爭執，難謂係適法上訴第三審之理由，其上
訴違背法律上之程式，應予駁回。
據上論結，應依刑事訴訟法第三百九十五條前段，判決如主文。
中      華      民      國     九十     年     十二     月     十三     日
                              最高法院刑事第四庭
                                  審判長法官  董  明  霈
                                        法官  丁  錦  清
                                        法官  林  茂  雄
                                        法官  王  居  財
                                        法官  張  祺  祥
      右正本證明與原本無異
                                              書  記  官
中      華      民      國     九十     年     十二     月     二十     日


司法院資訊處製作；財團法人民間司法改革基金會備份。
